【裁判字號】    99,審訴,3835
【裁判日期】    991228
【裁判案由】    毒品危害防制條例
【裁判全文】
臺灣高雄地方法院刑事判決            99年度審訴字第3835號
公  訴  人  臺灣高雄地方法院檢察署檢察官
被      告  薛瑞慶
上列被告因違反毒品危害防制條例案件，經檢察官提起公訴（99
年度毒偵字第5566號），本院合議庭裁定由受命法官獨任進行簡
式審判程序，判決如下：
    主  文
薛瑞慶施用第一級毒品，處有期徒刑柒月。扣案之第一級毒品海
洛因貳包（均含包裝袋，驗餘淨重各為零點陸零公克、零點肆陸
公克），均沒收銷燬之。又施用第二級毒品，處有期徒刑肆月。
扣案之第二級毒品甲基安非他命貳包（均含包裝袋，驗餘淨重各
為零點伍參參公克、零點壹壹壹公克），均沒收銷燬之。應執行
有期徒刑拾月。扣案之第一級毒品海洛因貳包（均含包裝袋，驗
餘淨重各為零點陸零公克、零點肆陸公克）及第二級毒品甲基安
非他命貳包（均含包裝袋，驗餘淨重各為零點伍參參公克、零點
壹壹壹公克），均沒收銷燬之。
    事  實
一、薛瑞慶前因施用毒品案件，經本院裁定送觀察勒戒後，因認
    有繼續施用毒品之傾向，復經本院裁定令其入戒治處所強制
    戒治，於民國90年11月27日停止戒治處分出所並付保護管束
    ，於91年6 月13日保護管束期滿執行完畢，並經臺灣高雄地
    方法院檢察署檢察官以91年度戒毒偵字第583 號為不起訴處
    分確定。復於92年間，因施用毒品案件，經本院93年度訴緝
    字第147號判決處有期徒刑6月確定。
二、詎薛瑞慶仍未戒絕毒癮，分別基於施用第一級毒品海洛因及
    第二級毒品甲基安非他命之犯意，於99年8 月1 日凌晨某時
    許，在高雄市某汽車旅館房間內，以海洛因摻入香菸內吸食
    之方式，施用第一級毒品海洛因1 次後，復在同一地點，以
    將第二級毒品甲基安非他命置於玻璃球燒烤吸食煙霧之方式
    ，施用第二級毒品甲基安非他命1 次。嗣於99年8 月3 日凌
    晨1 時35分許，在高雄市○鎮區○○路與修文街口前因交通
    違規為警攔查，並當場扣得第一級毒品海洛因2 包（驗餘淨
    重各為0.60公克、0.46公克）及第二級毒品甲基安非他命2
    包（驗後淨重0.533 公克、0.111 公克）。經徵得其同意採
    集尿液送驗，結果呈嗎啡、甲基安非他命、安非他命陽性反
    應，始悉上情。
三、案經高雄市政府警察局前鎮分局報告臺灣高雄地方法院檢察
    署檢察官偵查起訴。
    理  由
一、程序部分：
    本件被告薛瑞慶所犯為死刑、無期徒刑或最輕本刑為3 年以
    上有期徒刑以外之罪，其於準備程序中就被訴事實為有罪之
    陳述，經告知簡式審判程序之旨，並聽取公訴人及被告之意
    見後，依刑事訴訟法第273 條之1 第1 項規定，裁定由受命
    法官獨任進行簡式審判程序，合先敘明。
二、認定犯罪事實所憑之證據及理由：
    訊據被告薛瑞慶對於上揭施用第一級、第二級毒品犯行於本
    院審理時供承不諱，且被告於99年8 月3 日為警查獲後所採
    集之尿液，經送檢驗之結果，確呈嗎啡、甲基安非他命、安
    非他命陽性反應，此有高雄市立凱旋醫院99年9 月13日濫用
    藥物尿液檢驗報告及高雄市政府警察局前鎮○○○○路派出
    所查獲毒品案件犯罪嫌疑人姓名對照表（代號：I-796 號）
    各1 份附卷可稽；扣案白色粉末2 包及晶體2 包，經分送法
    務部調查局、高雄醫學大學附設中和紀念醫院檢驗結果，確
    分別含有第一級毒品海洛因成分（驗餘淨重各為0.60公克、
    0.46公克）及第二級毒品甲基安非他命成分（驗後淨重各為
    0.533 公克克、0.111 公克）無訛，亦有法務部調查局99年
    9 月6 日調科壹字第09923019840 號鑑定書1 紙、高雄醫學
    大學附設中和紀念醫院99年11月30日檢驗報告（報告編號：
    0000-000、0000-000）共2 紙在卷足憑，是被告之自白核與
    事實相符，應堪採信。本案事證明確，被告上開施用第一、
    二級毒品犯行，堪以認定。
三、論罪科刑：
  (一)修正之毒品危害防制條例第20條就施用毒品者，祇於「初犯
    」及「5 年後再犯」二種情形，有其追訴條件之限制，即須
    於初犯經觀察、勒戒或強制戒治釋放後，5 年內均無施用毒
    品之行為，始能認其前所實施之觀察、勒戒或強制戒治已足
    遮斷毒癮，而得於5 年後再犯時，再予適用初犯之規定，重
    行觀察、勒戒等程式。倘5 年內已經再犯，被依法追訴處罰
    ，縱其第3 次（或第3 次以上）施用毒品之時間在初犯釋放
    5 年以後，即與「5 年後再犯」之情形有別，且因已於「5
    年內再犯」，顯見原實施觀察、勒戒或強制戒治，已無法收
    其實效，而無5 年戒斷期之存在，自無再經觀察、勒戒及強
    制戒治之必要，應得逕行追訴處罰，最高法院著有95年5 月
    9 日95年第7 次刑事庭會議決議可資參照。本件被告前因施
    用毒品案件，經本院裁定送強制戒治後，於91年6 月13日執
    行完畢釋放，復於92年間因施用毒品案件，經本院以93年度
    訴緝字第147 號判決判處有期徒刑6 月確定，有臺灣高等法
    院被告前案紀錄表1 份在卷可參。被告既曾於「5年內再犯」
    ，且經法院判處罪刑確定，本件被告復於99年8 月3 日施用
    第一級毒品海洛因、第二級毒品甲基安非他命為警查獲，即
    非屬該條例第20條第3 項所定「5 年後再犯」之情形，檢察
    官依毒品危害防制條例第23條第2 項之規定，予以追訴，自
    屬適法。
  (二)按海洛因及甲基安非他命分別係屬毒品危害防制條例第2 條
    第2 項第1 款、第2 款所稱之第一、二級毒品，依法不得施
    用。核被告薛瑞慶所為，係犯毒品危害防制條例第10條第1
    、2 項之施用第一、二級毒品罪。其持有海洛因、甲基安非
    他命後，進而施用，持有之低度行為應被施用之高度行為所
    吸收，不另論罪。被告所犯前開施用第一級毒品及第二級毒
    品罪，犯意各別、行為互殊，應予分論併罰。爰審酌被告前
    已因施用毒品案件經觀察勒戒、強制戒治，猶未徹底戒除毒
    癮，足認其並無戒除毒害之決心，本不宜寬貸，惟念其犯後
    坦承犯行，併考量施用毒品乃自戕一己之身體健康，並具有
    病患性人格之特質，其行為本身對社會所造成之危害並非直
    接、鉅大及持有毒品數量等一切情狀，分別量處如主文所示
    之刑，並定應執行之刑，以資懲儆。
  (三)扣案白色粉末2 包（驗餘淨重各為0.60公克、0.46公克）及
    晶體2 包（驗後淨重各為0.533 公克、0.111 公克），經送
    驗結果，認確分別為海洛因、甲基安非他命，業如上述，而
    包裝袋與其上殘留之毒品，衡情已難以分析剝離，自應整體
    視為毒品，不問屬於犯人與否，均應依毒品危害防制條例第
    18條第1 項前段之規定，為沒收銷燬之諭知。至送驗耗損之
    毒品既已滅失，自無庸再予宣告沒收銷燬之必要，併此敘明
    。
據上論斷，應依刑事訴訟法第273 條之1 第1 項、第284 條之1
、第299 條第1 項前段，毒品危害防制條例第10條第1 項、第2
項、第18條第1 項前段，刑法第11條、第51條第5 款，判決如主
文。
本案經檢察官李怡增到庭執行職務。
中    華    民    國    99    年    12    月    28    日
                  刑事第十庭    法  官  王  琁
以上正本證明與原本無異。
如不服本判決應於收受本判決後10日內向本院提出上訴書狀，並
應敘述具體理由，如未敘述上訴理由者，應於上訴期間屆滿後20
日內補提理由書狀於本院（均須按他造當事人之人數附繕本）「
切勿逕送上級法院」。
中    華    民    國    99    年    12    月    28    日
                                書記官  王淑娟

司法院資訊處製作；財團法人民間司法改革基金會備份。
